【裁判字號】    88,交易,30
【裁判日期】    890110
【裁判案由】    過失傷害
【裁判全文】
臺灣嘉義地方法院刑事判決                          八十八年度交易字第三號
    公  訴  人  臺灣嘉義地方法院檢察署檢察官
    被      告  甲○○
    選任辯護人  黃裕中
                葉天佑
右列被告因過失傷害案件，經檢察官提起公訴（八十八年度偵字第四七三號），本院
判決如左：
    主  文
甲○○因過失傷害人，處有期徒刑肆月，如易科罰金以參佰元折算壹日。
    事  實
一、甲○○於民國八十七年十一月十日上午十時五分許，駕駛車號ＯＱ－五五二九號
    自小客車，沿嘉義市○○路由西往東方向行駛，行經嘉義市○○路與民生南路交
    岔路口欲右轉至民生南路時，應注意汽車行駛至交岔路口時轉彎車應讓直行車先
    行，且依當時情形並無不能注意之情事，竟疏於注意讓直行車先行，適有在右後
    方由西往東向之乙○○○騎乘車號ＵＩＢ－三一０號之輕型機車亦未注意車前狀
    況駛至該交岔路口，甲○○車右後方因而擦撞該機車，致人車倒地，使彭女受有
    左側橈股末端粉碎型骨折之傷害。甲○○於肇事後，犯罪未被發覺前，即主動向
    警方報案，並接受裁判。
二、案經被害人乙○○○訴由嘉義市警察局第一分局報請臺灣嘉義地方法院檢察署檢
    察官偵查起訴。
    理  由
一、訊據被告甲○○矢口否認有何過失傷害犯行，辯稱伊當時已完成轉彎，是乙○○
    ○未注意車前狀況直行而撞及伊車之右後方，且彭女機車前面違規搭載一名幼兒
    ，手把又裝置手套，始導致乙○○○之機車無法平穩前進因而倒地，伊對於本件
    車禍之發生並無過失可言云云。
二、經查，被告甲○○如何於八十七年十一月十日上午十時五分許，駕駛車號ＯＱ－
    五五二九號自小客車，沿嘉義市○○路由西往東方向行駛，行經嘉義市○○路與
    民生南路交岔路口欲右轉至民生南路時，未注意汽車行駛至交岔路口時轉彎車應
    讓直行車先行，因而擦撞在同方向直行之由乙○○○騎乘之車號ＵＩＢ－三一０
    號輕型機車，致人車倒地，使彭女受有左側橈股末端粉碎型骨折之傷害等情，業
    據告訴人乙○○○迭於警訊、偵查及本院審理時指訴綦詳，又有現場照片五幀及
    道路交通事故調查報告表乙紙附卷可稽。依現場照片顯示，被告甲○○之自小客
    車右後側有二處凹痕，且該二處凹痕係因本件車禍所造成，業據被告甲○○自承
    在卷。由凹陷之程度研判，應係撞及突出且質地堅硬之物品所遺留下來之痕跡，
    反觀告訴人乙○○○之機車正前方部分，車頭及置物籃均係圓弧形狀，應不致在
    撞及後留下上述凹痕。而該凹痕之位置與高度與機車之手把高度相當，手把又係
    突出且質地堅硬之物，故該二處凹痕應係被告所駕駛之自小客車撞及被害人騎乘
    之機車左側手把後所造成無疑。如被告之自小客車已完成轉彎動作，則被害人所
    騎乘之機車撞及之位置應係在車頭之位置，但機車車頭部位均呈圓弧形，不可能
    在被告之自小客車右後方造成二處凹洞，故被告辯稱伊已完成轉彎，被害人未注
    意車前狀況始撞及伊之右後方云云，顯不足採。再由被告自小客車右後方之凹痕
    係撞及被害人機車左側手把所造成之情形觀之，車禍當時應係被告欲右轉進入民
    生南路，未禮讓直行之被害人先行，因轉彎不當右後方擦撞被害人之左側手把，
    導致被害人重心不穩而人車倒地，應可確認。
三、按汽車行駛至交岔路口時轉彎車應讓直行車先行，道路交通安全規則第一百零二
    條第一項第六款定有明文。被告駕車右轉時，若有確實注意後方直行之機車，即
    可避免擦撞該機車，顯見係被告於該路口右轉時未讓直行之機車先行而肇事，其
    有過失甚明。又本件經送請臺灣省車輛行車事故覆議鑑定委員會鑑定結果，亦認
    被告駕駛自小客車，右轉未讓直行車先行，為肇事主因，此有該會八十八年十一
    月十七日府覆議字第八八０六九０號函及所附意見書乙份可資憑採。雖被害人駕
    駛輕機車未注意車前狀況，為本件車禍之肇事次因，但亦無解於被告之過失責任
    。被告上開所辯，顯係事後卸責之詞，不足採信。被害人乙○○○受有左側橈股
    末端粉碎型骨折之傷害，有診斷證明書乙紙在卷足憑，且被害人之受傷害與被告
    過失行為間有相當因果關係，從而被告應負過失傷害之罪責。
四、核被告甲○○所為係犯刑法第二百八十四條第一項之過失傷害罪。被告於肇事後
    犯罪未被發覺前，即主動向該管警察機關報案，有道路交通事故調查報告表乙紙
    附卷可稽，核與自首要件相符，爰依刑法第六十二條前段之規定減輕其刑。爰審
    酌被告犯罪之動機、目的、手段，犯罪時所受之刺激及其品性、生活狀況、智識
    程度、犯罪所生之損害，及犯罪後態度等一切情狀，量處如主文所示之刑，並諭
    知易科罰金之折算標準。
五、據上論斷，應依刑事訴訟法第二百九十九條第一項前段，刑法第二百八十四條第
    一項、第六十二條前段、第四十一條，罰金罰鍰提高標準條例第一條前段、第二
    條，判決如主文。
本案經檢察官林世芬到庭執行職務。
中      華      民      國    八十九    年      一      月      十      日
    臺灣嘉義地方法院刑事第二庭
                                    法  官  曾  文  欣
右正本證明與原本無異。
如不服本判決，應於判決送達後十日內向本院提出上訴狀( 應附繕本 )。
中      華      民      國    八十九    年      一      月      十一    日
                                    書記官  張  鑽  銘
附錄本案論罪科刑法條：
刑法第二百八十四條：
因過失傷害人者，處六月以下有期徒刑、拘役或五百元以下罰金，致重傷者，處一年
以下有期徒刑、拘役或五百元以下罰金。


司法院資訊處製作；財團法人民間司法改革基金會備份。
